臺灣新竹地方法院民事判決　　　　　　　 94年度訴字第538號
原　　　告　台灣中小企業銀行股份有限公司
法定代理人　丙○○
訴訟代理人　甲○○
被　　　告　乙○○
上列當事人間返還消費借貸款事件，本院於民國94年11月29日辯
論終結，判決如下：
    主  文
被告應給付原告新台幣貳佰參拾柒萬伍仟肆佰貳拾伍元及其中新
台幣貳萬柒仟零陸拾貳元部分自民國九十四年五月八日起至清償
日止按年息百分之十五計算之利息，暨自民國九十四年六月九日
起至清償日止，逾期六個月內者，按上開利率百分之十，超過六
個月者，按上開利率百分之二十計算之違約金；其中新台幣壹佰
玖拾捌萬仟貳佰玖拾貳元部分自民國九十四年五月八日起至清
償日止按年息百分之二點八四五計算之利息，暨自民國九十四年
六月九日起至清償日止，逾期六個月內者，按上開利率百分之十
，超過六個月者，按上開利率百分之二十計算之違約金；又其中
新台幣拾陸萬伍仟零柒拾壹元部分自民國九十四年四月八日起
至清償日止按年息百分之七點三五計算之利息，暨自民國九十四
年五月九日起至清償日止，逾期六個月內者，按上開利率百分之
十，超過六個月者，按上開利率百分之二十計算之違約金。
原告其餘之訴駁回。
訴訟費用由被告負擔。
    事實及理由
一、原告之聲明：如主文第一項所示。
二、事實摘要：
（一）原告主張：
  １、被告於民國（下同）91年3月6日向原告所屬之湖口分行簽
      立國際信用卡申請書，並經該分行核卡在案；而依約定被
      告得持用上開信用卡於原告之特約商店記帳消費及預借現
      金，但應依原告寄發之信用卡消費對帳單所定之方式及繳
      款截止日前繳款，並得選擇循環信用方式彈性付款，而每
      月最低付款額為信用額度內使用金額（含預借現金）百分
      之5（不得低於1,000元），再加上超過信用額度之消費金
      額（含預借現金），以及循環信用利息、違約金與其他應
      付費用等，循環信用貸款利息則自各筆帳款結帳日之翌日
      起，以年息百分之15計算至完全付清之日止；倘被告有遲
      延繳款或其他違約情事，原告得停止其循環信用，被告即
      喪失期限利益，應一次全數清償。且如逾期未付，亦應自
      各筆帳款結帳日之翌日起，按年息百分之15計算遲延利息
      ，若逾期在6個月以內者，按前開利息百分之10，超過6個
      月者，按前開利息百分之20計算之違約金；又未能於規定
      期限內付清每月最低付款額，被告亦喪失期限利益，並就
      其全部應付帳款一次全數付清；嗣後又修正信用卡約定年
      利率為百分之17。
  ２、被告另於91年3月6日向原告簽訂借據申請二筆貸款，金額
      分別為2,000,000元及400,000元，約定借款期間同為91年
      3月8日至111年3月8日止，每一個月為一期，共分240期；
      就2,000,000元貸款之還本付息方式為前3年按月付息，第
      4年起再依年金法攤還本息，利率為郵政儲金匯業局二年
      期定期儲金機動利率加1%，現年利率為2.845%；又依貸款
      契約第七條約定，被告若有延遲還本或付息時，則除繼續
      按上開利率支付利息外，本金自到期日，利息自付息日起
      ，照應還款額，逾期在6個月以內者，按上開利率百分之
      10 ，逾期超過6個月者按上開利率百分之20計付之違約金
      。另就400,000元貸款之還本付息方式為第1期至第12期每
      期攤還本息為2,866元，第13期至36期每期攤還本息為2,
      963元，第37期至第240期每期攤還本息為3,174元，第一
      期本息攤還日為91年4月8日，年利率為第一年按年息6%
      固定利息計付，貸放滿1年起，改按原告銀行當時之基本
      放款利率減1.763%計付，貸放滿3年起，則按原告銀行當
      時之基本放款利率減0.763%計付之利息，現年利率為7.35
      %；又若未依約還款時，除繼續按上開利率支付利息外，
      本金自到期日，利息自付息日起，照應還款額，逾期在6
      個月以內者，按上開利率百分之10，逾期超過6個月者按
      上開利率百分之20計付之違約金。又上開二筆借款，如
      有不按期清償本金時，依授信約定書第五條之約定，被告
      即喪失期限利益，並對原告所負之一切債務得視為全部到
      期。
  ３、詎被告依據前開信用卡契約約定持用上開信用卡陸續簽帳
      消費、預借現金，惟被告並未依約繳款，至94年5月7日止
      ，共積欠本金27,062元，依兩造約定條款第二十二條第一
      項約定，其信用卡債務應視為全部到期；另就上開400,00
      0元貸款部分，被告僅繳納本息至94年4月7日止，尚積欠
      本金365,071元，而2,000,000元貸款部分，被告亦僅繳納
      本息至94年5月7日止，尚積欠本金1,983,292元，此後均
      未依約繳納，依前述被告已喪失期限利益，應一次繳清，
      然屢經催討仍不獲清償，自得依信用卡契約、消費借貸之
      法律關係起訴請求被告給付上開各筆借款本息、違約金等
      情。
（二）被告則未於言詞辯論期日到場，復未提出書狀作何答辯。
三、程序方面：
（一）按訴狀送達後，原告不得將原訴變更或追加他訴，但擴張
      或減縮應受判決事項之聲明者，不在此限，民事訴訟法第
      二百五十五條第一項第三款定有明文。查本件原告起訴時
      原就信用卡消費借貸款請求之違約金部分係請求被告給付
      自94年5月8日起至清償日止，延滯第1個月，當月計付逾
      期手續費100元，延滯第2個月，當月計付逾期手續費300
      元，延滯第3個月以上者，每月計付逾期手續費600元，嗣
      將請求之違約金減縮為自94年6月9日起至清償日止，逾期
      6個月以內者，按約定利率百分之10，超過6個月者，按約
      定利率百分之20計算之違約金，核係屬減縮應受判決事項
      之聲明，自應准許。
（二）本件被告經合法通知，未於言詞辯論期日到場，核無民事
      訴訟法第三百八十六條各款所列情形，爰依原告聲請，由
      其一造辯論而為判決。
四、本院之判斷：
（一）原告主張被告有向其申請信用卡陸續消費、為上開二筆借
      款，惟並未依約繳納之事實，業據提出與其所述相符之國
      際信用卡申請書（含信用卡約定條款及修正條款）、94年
      3 月份至6月份信用卡消費交易明細表、貸款契約、借據
      及授信約定書、信用卡及貸款餘額查詢表、被告最新戶籍
      謄本等為證，而被告經通知未到庭，亦未提出書狀為任何
      爭執，參諸原告提出之證據，自堪認原告之此部分主張為
      真實。惟原告就被告前開積欠之信用卡消費款（含預借現
      金）部分，係請求按年息百分之17計算乙節；經查原告此
      部分主張利率之約定，係於94年5月1日始作之調整，在調
      整前之約定則為年息百分之15，有原告提出之修正前約定
      條款及約定條款修正前後對照表各一份為證；惟查原告此
      係在被告持用上開信用卡有效期間內所為之自行調整，事
      先並未與被告協商，而原告在核發上開信用卡時，既然係
      約定年息按百分之15計算，衡情在持卡人之認知，在其持
      用信用卡之有效期間內，相關權利義務規範，除經兩造同
      意變更外，即應依核卡時之約定條款約定自明；且查修正
      前之約定條款第26條亦約定：「本契約或其他附件各項約
      定如有未盡事宜，應由雙方另行協議訂定之」等語，亦足
      見在上開信用卡約定之有效期間，即令認為原約定有不完
      足之處，亦須經過兩造之另行協議始可。而查原告銀行在
      上開信用卡有效期間內，竟以自行調高利率方式變更原本
      之約定，而此項調整雖有通知被告，惟被告所可選擇者，
      除剪卡繳回以提前終止信用卡契約外，如於原告所定7日
      期間內未予回應，即只能被視為同意此項變更，而須承受
      較諸原約定更不利之約定，則原告此項作為，不僅明顯違
      反前開約定條款第26條約定，亦對於消費者即被告顯不公
      平，而應認不生效力；且茍原告此部分進行修改約定之方
      式可行，無異可認契約之任何一方，均可在契約有效期間
      任意變更相關約定，並通知他方是否同意，如他方在一定
      期間內未作回應，即適用逕行修改之約定，而使契約應經
      由雙方當事人達成意思表示一致之精神破壞殆盡，當非企
      業經營者當為之道；是本院認為縱被告就原告前開利率調
      整通知未予回應，亦不能認為被告業已同意而得成為兩造
      契約內容之一部，而有關利率之約定，自仍應適用調整前
      之約定自明，從而原告就本件信用卡消費款（含預借現金
      ）利率部分之請求，在超過原約定範圍即年息百分之15部
      分，即應認無理由，而應予駁回。
（二）從而原告本於信用卡契約、消費借貸之法律關係，請求被
      告清償如主文第一項所示之金額、利息與違約金，即無不
      合，應予准許；至超過上開範圍部分，則屬無據，應予駁
      回。
五、據上論結：本件原告之訴為一部有理由，一部無理由，依民
    事訴訟法第三百八十五條第一項前段、第七十九條，判決如
    主文。
中　　華　　民　　國　　94　　年　　11　　月　　30　　日
                  新竹簡易庭    法　官　李承訓
以上正本係照原本作成。
如對本判決上訴，須於判決送達後20日內向本院提出上訴狀。
中　　華　　民　　國　　94　　年　　11　　月　　30　　日
                                書記官　吳玉蘭
